臺灣彰化地方法院刑事判決　　　　　　　94年度訴字第1866號
公　訴　人　臺灣彰化地方法院檢察署檢察官
被　　　告　乙○○
　　　　　　　　　（現另案於臺灣雲林第二監獄執行中）
指定辯護人　陳青來律師
上列被告因強盜案件，經檢察官提起公訴（九十四年度偵字第七
０八七號），本院判決如下：
    主    文
乙○○共同意圖為自己不法之所有，結夥三人以上，以強暴至使
不能抗拒，而取他人之物，處有期徒刑柒年貳月。
    犯罪事實
一、緣乙○○分別與丙○○（綽號「小龍」）、甲○○係朋友關
    係，於民國九十三年十月十日十二時過後，甲○○至乙○○
    位於雲林縣麥寮鄉○○村○○路一四七號住處時，丙○○適
    亦在場，乙○○、丙○○見甲○○身上戴有金項鍊、勞力士
    牌手錶，因認甲○○財力頗豐，未久，丙○○欲先行離去，
    乙○○乃送至門口，與丙○○同謀共同強盜甲○○上開財物
    ，由乙○○負責通報甲○○此後動向，丙○○則另覓他人一
    起參與。謀議既定，丙○○隨即駕車至彰化縣二林鎮○○路
    之「吉祥海釣場」找到戊○○，告以上情，戊○○及同在場
    之丁○○即與丙○○、乙○○基於共同意圖為自己不法所有
    之犯意聯絡，圖謀共同強盜甲○○身上財物朋分花用。嗣由
    丙○○駕駛車牌號碼０九二一─ＨＲ號自用小客車搭載戊○○、丁○○，並另行攜帶客觀上足以對人之生命、身體、安
    全構成威脅而可供兇器使用之刀械一把，及不具殺傷力仿Ｇ
    ＬＯＣＫ廠一八Ｃ型半自動手槍外型製造之玩具手槍一支（
    含彈匣一個，槍枝管制編號：0000000000號），
    返回乙○○上址住處。途中，約於同日十三時二十分許，丙○○在電話中經由乙○○告知，得悉甲○○仍在該處尚未離
    去，旋於十三時三十分許到達乙○○上址住處，丙○○、戊○○、丁○○即另起以傷害方法施加強暴，致使甲○○不能
    抗拒後，強取甲○○身上財物之犯意聯絡，由丙○○一手勒
    住甲○○脖子，另一手以上開玩具手槍槍托敲擊甲○○頭部
    ，丁○○則持前揭刀械敲擊甲○○肩、背部，致使甲○○受
    有左手腕橫向刮裂傷約六公分、左手臂瘀青、右肩胛處裂傷
    約一公分、上背正中裂傷約一．五公分等傷害，並因而不能
    抗拒，再由戊○○動手強取甲○○戴在脖子上之金項鍊一條
    及戴在手腕上之勞力士牌手錶一支，得手後，丙○○、戊○○、丁○○立即駕車離開現場，同往黃耀斌所經營位於彰化
    縣二林鎮○○路○段四一八號之「金慶山銀樓」，由戊○○
    、丁○○出面變賣搶得之金項鍊一條，取得新臺幣（下同）
    七萬零五百元及一條小手鍊，丁○○分得一萬四千元及該條
    小手鍊，其餘變賣款項則由丙○○、戊○○朋分花用（乙○○應分得部分，係由丙○○收取），另所得之勞士牌手錶一
    支由戊○○於同年月十八日以十萬元典當予林建平所經營位
    於彰化縣二林鎮○○路○段二一三號之「統一汽車借款公司
    」，戊○○除分予丙○○三萬元外，其餘款項均留供己用。
    嗣因甲○○報警處理，經彰化縣警察局二林分局警員先後於
    九十三年十月二十八日、二十九日，在前揭「金慶山銀樓」
    、「統一汽車借款公司」查獲上開遭強盜之金項鍊、勞士牌
    手錶，而循線查獲戊○○、丁○○、丙○○，並扣得丙○○
    所有供上開強盜犯罪使用之刀械一把、玩具手槍一枝（含彈
    匣一個，槍枝管制編號：0000000000號）（扣案
    物均業經沒收），始查知上情。
二、案經本院法官依職權告發由臺灣彰化地方法院檢察署檢察官
    偵查起訴。
    理    由
一、訊據被告乙○○矢口否認有何強盜犯行，辯稱：其不知道丙○○、戊○○、丁○○會至其住處毆打、強盜甲○○，與他
    們三人沒有犯意聯絡，也未參與，另案發前其與丙○○的通
    話內容，是叫丙○○到其住處與甲○○解釋誤會，而非向丙○○通報甲○○行蹤云云。惟查：
(一)被告上開犯行，業據共犯丙○○於本院審理時以證人身分實
    施交互詰問，具結證述：伊在彰化地方法院九十三年度訴字
    第一七五七號強盜等案件中，於九十四年一月十九日審理時
    所述實在，伊開庭時有說是被告跟伊講甲○○財力豐厚，可
    以強盜，是在強盜當天被告講的，確實有這樣的事。案發那
    天伊要從被告家離開時，被告送伊出來，跟伊講說這個人可
    以強盜，伊也有跟被告說要搶甲○○，被告就說要來的時候
    打個電話，看甲○○還有沒有在那裡，之後伊找戊○○要去
    時，有打電話給被告說要去她家，並問被告是否甲○○還在
    那裡，被告說有，快到的時候，被告也有打電話給伊，說甲○○還在那裡，伊本來在車上有說搶的東西要分一份給被告
    ，後來因為行搶的三個人都不夠分，所以未分給被告（見本
    院卷九十六年三月七日審判筆錄第十二頁至第十九頁）等語
    明確。被告雖否認共同強盜犯行，惟共犯丙○○於本院審理
    時之證述，係經具結所為，如有虛偽不實，須受偽證罪之處
    罰，倘被告未參與本案，共犯丙○○何須自本院九十三年度
    訴字第一七五七號、臺灣高等法院臺中分院九十四年度上訴
    字第六二五號丙○○、戊○○、丁○○強盜案件偵審起迄至
    本院本案審理時，迭次均堅指被告亦共謀本案強盜不移？豈
    有甘冒受偽證罪刑事追訴之風險，設詞構陷被告之可能？況
    共犯丙○○所證伊與被告共謀強盜被害人甲○○財物乙情，
    亦係對自身不利之陳述，並非推諉卸責之詞，衡情當無自陷
    偽證之重罪而捏造虛構，故意陷害被告之理。再者，被告的
    確與共犯丙○○、戊○○、丁○○共同強盜被害人甲○○財
    物之事實，亦據本院九十三年度訴字第一七五七號、臺灣高
    等法院臺中分院九十四年度上訴字第六二五號、最高法院九
    十四年度臺上字第七一九四號判決認定在案，並各判處共犯
    丙○○、戊○○有期徒刑七年八月，共犯丁○○有期徒刑七
    年二月確定乙情，業經本院核閱前開案件全部卷證無訛，並
    有上揭判決書附卷得憑，益見共犯丙○○之上開證述，並非
    子虛，而可採信。至證人即共犯戊○○於本院本案審理時，
    所陳：渠認為強盜甲○○與被告應該沒有關係，不然丙○○
    就會把她帶走云云，然查，共犯戊○○未曾直接與被告接觸
    、討論強盜被害人甲○○事宜，足見此純屬證人戊○○個人
    臆測之詞，尚不足為有利於被告之認定。
(二)另證人即被害人甲○○亦到庭結證稱：伊在彰化地方法院九
    十三年度訴字第一七五七號強盜等案件審理時，於九十四年
    一月十九日作證所述實在，伊有聽到被告在電話中說伊人還
    在這裡，伊覺得很奇怪，為何被告要說伊人還在那邊沒有離
    開，對方的意思是試探伊走了沒有，電話應該是丙○○打的
    ，因為伊聽被告叫電話中那個人為「小龍」（見本院卷同上
    審判筆錄第四頁至第八頁）等詞在卷。
(三)參酌上開各情，本案係因：共犯丙○○於九十三年十月十日
    十二時過後，在雲林縣麥寮鄉○○村○○路一四七號被告住
    處先與被告同謀要共同強盜被害人甲○○身上之金項鍊、勞
    力士牌手錶等財物，共犯丙○○乃要被告負責通報甲○○此
    後之動向，隨即駕車到彰化縣二林鎮○○路之「吉祥海釣場
    」找到共犯戊○○，告知上情，此後，共犯戊○○及獲邀之
    丁○○即與共犯丙○○及被告基於共同意圖為自己不法所有
    之犯意聯絡，欲共同強盜甲○○身上財物朋分花用，而為上
    開犯行，事證甚明。被告以其未下手毆打、強盜被害人甲○○，即辯稱未參與本案強盜犯罪，係事後卸責之詞，要無可
    採。
(四)再者，共犯丙○○、戊○○、丁○○確有攜帶玩具手槍一支
    、刀械一把至被告上址住處，且被害人甲○○因此受有左手
    腕橫向刮裂傷約六公分、左手臂瘀青、右肩胛處裂傷約一公
    分、上背正中裂傷約一．五公分等傷害，此情固據本院九十
    三年度訴字第一七五七號、臺灣高等法院臺中分院九十四年
    度上訴字第六二五號、最高法院九十四年度臺上字第七一九
    四號判決認定在卷。然按共犯之成立，除共同實施犯罪行為
    者外，其就他人之行為負共犯之責者，以有意思聯絡為要件
    。若事前並未合謀，實施犯罪行為之際，又係出於行為者獨
    立之意思，即不負共犯之責（最高法院八十九年度臺上字第
    一八六號判決意旨參照）。查被告與共犯丙○○事前雖有夥
    同他人共同強盜被害人甲○○之謀議，可認被告對於共犯丙○○夥同另二人為結夥三人強盜部分得以預見，而有犯意聯
    絡，惟對於共犯丙○○尋得戊○○、丁○○參與後，三人自
    行攜帶玩具手槍、刀械到場，且為壓抑被害人甲○○之抗拒
    ，復另行起意對被害人甲○○實施傷害等行為，已超越被告
    所得預見之範疇，又查無證據足資證明共犯丙○○、戊○○
    、丁○○攜帶兇器及傷害被害人甲○○部分，曾與被告有何
    犯意聯絡。是被告縱與共犯丙○○事前有共同強盜之行為決
    意，然應無攜帶玩具手槍、刀械並另行傷害被害人甲○○以
    遂行其等共同強盜之犯意聯絡存在甚明，此部份顯已溢出其
    等原共同強盜謀議之範圍，要毋庸疑，而就此過剩之逾越部
    分，自非被告所應共同負責。
(五)本案事證明確，被告與共犯丙○○共謀夥同他人強盜被害人
    甲○○財物之犯行，堪以認定，應依法論科。
二、按共同正犯，係共同實施犯罪行為之人，在共同意思範圍內
    ，各自分擔犯罪行為之一部，相互利用他人之行為，以達其
    犯罪之目的，其成立不以全體均行參與實施犯罪構成要件之
    行為要件；參與犯罪構成要件之行為者，固為共同正犯；以
    自己共同犯罪之意思，參與犯罪構成要件以外之行為，或以
    自己共同犯罪之意思，事前同謀，而由其中一部分人實行犯
    罪之行為者，亦均應認為共同正犯，使之對於全部行為所發
    生之結果，負其責任（參見大法官會議釋字第一０九號）。
    是核被告與共犯丙○○同謀結夥第三人共同強盜被害人甲○○財物之行為，係犯刑法第三百三十條第一項之結夥三人以
    上強盜罪。到庭實施公訴檢察官雖當庭變更法條為刑法第三
    百二十八條第一項、第二十九條第一項之教唆普通強盜罪，
    惟縱如共犯丙○○所言，伊係因被告提議始萌生強盜被害人
    甲○○之犯意，然被告嗣既向共犯丙○○通報被害人甲○○
    行蹤，實已進而實施強盜之分工行為，而非僅處於教唆之階
    段，檢察官容有誤會，起訴法條自應予以變更。被告與共犯
    丙○○、戊○○、丁○○間，有犯意聯絡及行為分擔，為共
    同正犯（被告行為後，刑法業於九十四年一月七日修正，於
    同年二月二日公布，並於九十五年七月一日施行，而刑法條
    文經修正後，如無有利、不利之情形，即無現行刑法第二條
    第一項之適用，應依一般法律適用原則，適用裁判時法，最
    高法院九十五年十一月七日第二十一次刑事庭會議決議可資
    參照。查刑法第二十八條關於共犯之規定，僅作文字修正，
    由原條文：「二人以上共同實施犯罪行為者，皆為共犯」，
    修正為：「二人以上共同實行犯罪行為者，皆為共犯」，揆
    諸本條之修正理由旨在排除陰謀共同正犯、預備共同正犯之
    成立，對於著手後，共同實行犯罪構成要件行為者，修正前
    後規定均認應論以共同正犯，並無歧異。本案被告與共犯丙○○、戊○○、丁○○間，不論依修正前、後之規定，均應
    論以實行犯罪行為之共同正犯，是新舊法對被告而言並無有
    利或不利之情形。）。爰審酌被告夥同他人共同強盜之犯罪
    手段，所得財物價值，嚴重妨害、威脅被害人之人身安全，
    危害社會治安非輕，且於犯罪後迄未與被害人達成和解，復
    於庭訊時飾詞巧辯，冀免刑責，顯見其犯後態度未佳，並無
    悔意，暨其品行、智識程度等一切情狀，量處如主文所示之
    刑，以示懲儆。至扣案之玩具手槍一枝（含彈匣一個，槍枝
    管制編號：0000000000號）、刀械一把，並非在
    被告應負共犯責任之範圍內所用或預備或所得之物，且亦經
    檢察官執行共犯丙○○、戊○○、丁○○經本院九十三年度
    訴字第一七五七號、臺灣高等法院臺中分院九十四年度上訴
    字第六二五號、最高法院九十四年度臺上字第七一九四號判
    決確定之強盜等案件刑期時，併與執行沒收完畢，有該等案
    卷可考，故不予宣告沒收。
據上論斷，應依刑事訴訟法第二百九十九條第一項前段、第三百
條，刑法第二十八條、第三百三十條第一項，判決如主文。
本案經檢察官黃淑媛到庭執行職務。
中    華    民    國　  96    年    4     月    9     日
                  刑事第四庭  審判長法  官  周  淡  怡
                                    法  官  吳  永  梁
                                    法  官  周  莉  菁
以上正本證明與原本無異。
如不服本判決，應於判決送達後十日內向本院提出上訴狀（須附
繕本），上訴於臺灣高等法院臺中分院。
告訴人或被害人對於判決如有不服具備理由請求檢察官上訴者，
其上訴期間之計算係以檢察官收受判決正本之日期為準。
中    華    民    國　  96    年    4     月   16     日
                                    書記官  黃　當　易
附錄本判決論罪科刑法條：
刑法第三百三十條第一項：
犯強盜罪而有第三百二十一條第一項各款情形之一者，處七年以
上有期徒刑。
                                                      Ａ
